【裁判字號】    99,易,698
【裁判日期】    991227
【裁判案由】    妨害公務
【裁判全文】
臺灣雲林地方法院刑事判決               99年度易字第698號
公  訴  人  臺灣雲林地方法院檢察署檢察官
被      告  丁建文
上列被告因妨害公務等案件，經檢察官提起公訴（99年度撤緩偵
字第133 號），被告於準備程序中就被訴事實為有罪之陳述，經
法官告知簡式審判程序意旨，並聽取當事人之意見後，本院合議
庭裁定由受命法官獨任行簡式審判程序，判決如下：
    主      文
丁建文犯侮辱公務員罪，處拘役拾日，如易科罰金，以新臺幣
壹仟元折算壹日；又犯妨害公務執行罪，處有期徒刑月，如易
科罰金，以新臺幣壹仟元折算壹日，扣案之鋁製球棒壹支沒收；
又犯侮辱公務員罪，處拘役拾日，如易科罰金，以新臺幣壹仟
元折算壹日；又犯妨害公務執行罪，處有期徒刑月，如易科罰
金，以新臺幣壹仟元折算壹日。應執行拘役伍拾日及有期徒刑伍
月，如易科罰金，均以新臺幣壹仟元折算壹日，扣案之鋁製球棒
壹支沒收。
    事實及理由
一、犯罪事實：
    丁建文於民國99年5 月21日晚上9 時10分許，在張志強所經
    營址設雲林縣斗六市○○路382 之5 號之「星夜星光歡唱10
    0 ＫＴＶ」（下稱星夜星光ＫＴＶ）第102 號包廂內消費，
    並由公關服務生陳意婷在旁服務，席間丁建文因飲酒後情緒
    失控，先徒手將酒杯砸向陳意婷，致陳意婷受有輕微擦傷，
    並砸毀酒瓶及杯子等物（傷害及毀損部分均未據告訴）。約
    莫數分鐘後，丁建文復至其停放於星夜星光ＫＴＶ附近之車
    內取出其所有之鋁製球棒1 支，並返回包廂內持續叫囂。嗣
    經張志強報警，轄區警員余聲泉到場處理，甫進入包廂內，
    因見丁建文手持鋁製球棒不停叫罵，遂要求丁建文交出鋁製
    球棒。詎丁建文明知余聲泉為依法執行職務之員警，竟基於
    侮辱執行職務公務員及妨害公務之犯意，於上開不特定人得
    以共見共聞之場所，接續以「幹你娘（臺語）」等言語公然
    侮辱余聲泉多次，並以「幹你娘（臺語），要開嗎？你爸不
    是沒槍，等一下拿給你看（臺語）」等語及持鋁製球棒作勢
    毆打余聲泉之方式，妨害余聲泉執行職務。余聲泉因見一人
    無力制伏丁建文，遂先退至星夜星光ＫＴＶ門外並呼叫警網
    支援。在等待期間，丁建文欲開車離去，余聲泉見狀即出聲
    喝止，丁建文竟承上妨害公務之犯意，持鋁製球棒衝向余聲
    泉作勢毆打余聲泉。適支援警力到達現場，合力將丁建文制
    伏在地，並扣得丁建文所有鋁製球棒1 支。丁建文隨後被帶
    往雲林縣斗六分局公正派出所（下稱公正派出所）製作筆錄
    ，因心中仍感不滿，竟另基於侮辱執行職務公務員及妨害公
    務之犯意，以「幹你娘，你們都是俗仔（臺語）」之言語辱
    罵在場之員警，且持派出所內之木椅摔向在場員警而施強暴
    行為。
二、認定犯罪事實所憑之證據及理由：
  (一)本件被告丁建文所犯之罪，均係死刑、無期徒刑、最輕本刑
    為3 年以上有期徒刑以外之罪，其於準備程序就前揭被訴事
    實均為有罪之陳述，經受命法官告知簡式審判程序之旨，並
    聽取其與公訴人之意見後，本院裁定由法官一人獨任進行簡
    式審判程序，是本案之證據調查，依刑事訴訟法第273 條之
    2 規定，不受同法第159 條第1 項、第161 條之2 、第161
    條之3 、第163 條之1 及第164 條至第170 條規定之限制，
    合先敘明。
  (二)上開犯罪事實，業據被告在警詢、偵查及本院審理時均坦承
    不諱，核與證人即在場目擊之丁建富、陳意婷及張志強於警
    詢及偵查時之證述情節大致相符。並有雲林縣警察局斗六分
    局職務報告1 紙、現場錄影光碟1 片及照片6 張附卷可稽。
    此外，復有被告所有鋁製球棒1 支扣案可佐。被告上開自白
    核與事實相符，堪予採信。本件事證明確，被告犯行均堪認
    定，應依法論科。
三、論罪科刑之理由：
  (一)按所謂侮辱，係指行為人未舉出具體事實，而以言語或舉動
    對他人為輕蔑之表示，足以貶損他人人格與評價者而言。又
    刑法第135 條第1 項之罪，以對於公務員依法執行職務時施
    強暴脅迫為要件。此之所謂施強暴，不以對於公務員之身體
    直接實施暴力為限，凡以公務員為目標，而對物或對他人施
    暴力，其結果影響及於公務員之執行職務者，亦屬之（最高
    法院84年度臺非字第333 號判決意旨參照）。核被告以粗鄙
    言語辱罵依法執行職務之公務員，或對依法執行職務之公務
    員施以強暴、脅迫之行為，係犯刑法第140 條第1 項之侮辱
    公務員罪、第135 條第1 項之妨害公務執行罪。至公訴檢察
    官認被告於公正派出所內，將派出所內之木椅摔向在場員警
    而施強暴行為，尚涉有刑法第138 條之毀損公務員職務上掌
    管之物品罪嫌部分，惟該罪所稱公務員職務上掌管之物品，
    除僅供其日常使用之一般物品（例如辦公室之電風扇、鏡子
    、茶杯、沙發椅、玻璃墊等），與其職務無直接關係者，不
    屬於公務員職務上掌管之物品外，舉凡公務員本於職務上之
    關係而掌管之物（例如警察之配槍、緝捕人犯之偵防車、防
    暴之拒馬等），均屬之（最高法院95年臺上字第5675號判決
    意旨參照）。而公正派出所內之木椅，係供拘捕到場之被告
    或犯罪嫌疑人使用，有現場錄影光碟1 片、照片2 張及本院
    公務電話紀錄1 份在卷足憑，尚難謂與公務員職務有直接關
    係，則被告縱摔壞木椅，實與該罪之構成要件有間，自難逕
    以該罪相繩，併此陳明。
  (二)又數行為如於同時同地或密切接近之時地實施，侵害同一之
    法益，各行為之獨立性極為薄弱，依一般社會健全觀念，在
    時間差距上，難以強行分開，在刑法評價上，以視為數個舉
    動之接續施行，合為包括之一行為予以評價，較為合理，則
    屬接續犯，而為包括之一罪。（參最高法院86年臺上字第32
    95號判例意旨）。則被告於「星夜星光ＫＴＶ」包廂內及店
    門口作勢毆打警員余聲泉，係基於同一妨害公務之目的，並
    由被告出於一個行為決意，侵害同一法益，且於時間、地點
    均密接之情形下所為，各行為之獨立性極為薄弱，依一般社
    會健全觀念，難以強行分開，應視為數個舉動之接續施行，
    故應包括於一行為予以評價，為接續犯，僅成立一妨害公務
    執行罪。
  (三)至被告基於同一侮辱公務員及妨害公務執行之犯意，於公正
    派出所內以「幹你娘（臺語）」之穢語辱罵在場員警，並持
    派出所內木椅摔向全體在場員警之行為，雖有數名員警同時
    在場，惟刑法第140 條第1 項之侮辱公務員罪、第135 條第
    1 項之妨害公務執行罪，所處罰者乃妨害國家公務之執行，
    其被害法益為國家法益，並非公務員個人，故被告雖對數名
    執行公務之公務員當場侮辱或施強暴之行為，惟被害之國家
    法益仍屬單一，並無侵害數個法益之情事，仍屬單純一罪。
  (四)被告於星夜星光ＫＴＶ所犯妨害公務執行罪、侮辱公務員罪
    2 罪，另於公正派出所內所犯妨害公務執行罪、侮辱公務員
    罪2 罪，係行為分殊，犯意各別，均應分論併罰。雖起訴檢
    察官認侮辱公務員及妨害公務執行犯行均應論以接續犯云云
    ，然被告於星夜星光ＫＴＶ前遭員警制伏後，即被帶往公正
    派出所，復於公正派出所內，再以粗鄙言語辱罵在場員警，
    且持木椅摔向在場員警之強暴行為，業如前述，而前開地點
    距離星夜星光ＫＴＶ約100 公尺遠一情，業據被告自承在卷
    ，顯見時間已相隔數分鐘，且距離並非密接，是檢察官認應
    論以接續犯，容有誤會。
  (五)爰審酌被告未能體認公務員依法執行職務乃代表國家行使公
    權力，應予尊重，逕恣意對執行勤務之警員侮辱，貶抑警員
    余聲泉及其他在場員警之人格，復施以上開強暴、脅迫行為
    ，一再公然對公權力加以挑釁，心態、手段均屬可議，兼衡
    其犯罪動機、手段、所生危害之程度，且對社會治安產生負
    面影響，所為顯已危害國家公務之執行，並對公務員之名譽
    產生一定程度之危害，實有不該，惟考量被告犯後坦承犯行
    ，尚知悔悟，兼衡被告係因酒後情緒失控、感情不順遂的心
    理因素、智識程度等一切情狀，各量處如主文所示之刑，並
    分別諭知易科罰金之折算標準，且定應執行刑如主文所示。
  (六)扣案之鋁製球棒1 支，係被告所有且供其犯妨害公務執行罪
    時所用之物，業據被告於警詢及本院審理時供承明確，應依
    刑法第38條第1 項第2 款之規定，於其所犯妨害公務執行罪
    之主文項下宣告沒收。至檢察官認扣案之鋁製球棒非被告所
    有，容有誤會，附予敘明。
四、應適用之法律：
  (一)刑事訴訟法第273 條之1 第1 項、第299 條第1 項前段。
  (二)刑法第135 條第1 項、第140 條第1 項、第41條第1 項前段
    、第51條第5 款、第6 款、第38條第1 項第2 款。
  (三)刑法施行法第1 條之1 第1 項、第2 項前段。
本案經檢察官陳詠薇到庭執行職務。
中    華    民    國    99    年    12    月    27    日
                  刑事第七庭    法  官  鍾世芬
以上正本證明與原本無異。
如不服本判決應於收受判決後10日內向本院提出上訴書狀，並應
敘述具體理由；其未敘述上訴理由者，應於上訴期間屆滿後20日
內向本院補提理由書（均須按他造當事人之人數附繕本）。「切
勿逕送上級法院」。
                                書記官  王雪招
中    華    民    國    99    年    12    月    27    日
附錄本案論罪科刑法條全文：
中華民國刑法第135條
（妨害公務執行及職務強制罪）
對於公務員依法執行職務時，施強暴脅迫者，處 3 年以下有期
徒刑、拘役或 3 百元以下罰金。
意圖使公務員執行一定之職務或妨害其依法執行一定之職務或使
公務員辭職，而施強暴脅迫者，亦同。
犯前二項之罪，因而致公務員於死者，處無期徒刑或 7 年以上
中華民國刑法第140條
（侮辱公務員公署罪）
於公務員依法執行職務時，當場侮辱，或對於其依法執行之職務
公然侮辱者，處6 月以下有期徒刑、拘役或1 百元以下罰金。
對於公署公然侮辱者亦同。

司法院資訊處製作；財團法人民間司法改革基金會備份。
